臺灣高等法院刑事裁定
110年度毒抗字第1號
抗  告  人
即  被  告  常宗興




上列抗告人即被告因違反毒品危害防制條例案件，不服臺灣臺北
地方法院109年度毒聲字第265號，中華民國109年11月30日裁定
（聲請案號：臺灣臺北地方檢察署109年度聲觀字第255號、109
年度毒偵字第2161號），提起抗告，本院裁定如下：
    主  文
抗告駁回。
    理  由
一、原裁定意旨略以：抗告人即被告甲○○（下稱抗告人）基於施
    用第二級毒品之犯意，於民國109年4月30日為警採尿回溯96
    小時內某時，在新北市新店區德正街附近某公園施用第二級
    毒品甲基安非他命1次之事實，業據抗告人坦承不諱（見毒
    偵卷第95至96頁），而抗告人於109年4月30日20時35分許為
    警盤查，經採集其尿液檢體送驗後，檢出安非他命及甲基安
    非他命成分一節，則有台灣檢驗科技股份有限公司濫用藥物
    實驗室–台北濫用藥物檢驗報告（見毒偵卷第25頁）可稽，
    堪認其前揭自白與事實相符。抗告人前因施用毒品案件，經
    原審法院以102年度毒聲字第1號裁定送觀察、勒戒後，於10
    2年6月14日經認無繼續施用傾向出所，嗣經臺灣臺北地方檢
    察署檢察官以102年度毒偵緝字第88號為不起訴處分確定，
    有本院被告前案紀錄表可稽，而抗告人於前揭觀察、勒戒執
    行完畢3年後再犯本件施用毒品犯行，檢察官之聲請核無不
    合，應予准許。爰依毒品危害防制條例20條第1項、第3項，
    裁定抗告人應送勒戒處所觀察、勒戒等語。
二、抗告意旨略以：抗告人即將出所，請重新裁定藥癮治療，使
    抗告人可以持續適應社會，蓋吸食毒品者應視為病人，應回
    歸醫療系統而不是囚禁在看守所，理應被裁定藥癮治療等語
    。
三、查抗告人行為後，毒品危害防制條例第20條、第23條業經修
    正，並增訂第35-1條條文，經總統於109年1月15日公布、同
    年7月15日施行。毒品危害防制條例第20條第3項、第23條第
    2項分別修正為「依前項規定為觀察、勒戒或強制戒治執行
    完畢釋放後，『3年後』再犯第10條之罪者，適用前2項之規定
    」、「觀察、勒戒或強制戒治執行完畢釋放後，『3年內』再
    犯第10條之罪者，檢察官或少年法院（地方法院少年法庭）
    應依法追訴或裁定交付審理」。另增訂同條例第35條之1第1
    款、第2款規定「偵查中之案件，由檢察官依修正後規定處
    理」、「審判中之案件，由法院或少年法院（地方法院少年
    法庭）依修正後規定處理；依修正後規定應為不起訴處分或
    不付審理之裁定者，法院或少年法院（地方法院少年法庭）
    應為免刑之判決或不付審理之裁定」，亦即就上開修正之條
    文施行前犯毒品危害防制條例第10條之罪之案件，於修正施
    行後，應依上揭修正後規定處理。又109 年1 月15日修正公
    布、同年7 月15日施行之毒品危害防制條例第20條第3 項規
    定，犯第10條之罪於觀察、勒戒或強制戒治執行完畢釋放後
    ，3 年後再犯第10條之罪者，適用本條前2 項之規定。上開
    所謂「3 年後再犯」，只要本次再犯（不論修正施行前、後
    ）距最近1 次觀察、勒戒或強制戒治執行完畢釋放，已逾3 
    年者，即該當之，不因其間有無犯第10條之罪經起訴、判刑
    或執行而受影響（最高法院109年度台上大字第3826號裁定
    意旨參照）。
四、經查：
（一）抗告人於上開時、地，以將甲基安非他命置於玻璃球吸食
      器內燒烤吸食所生煙霧之方式，施用甲基安非他命1次之
      事實，業據抗告人於檢察官訊問時坦白承認(見毒偵卷第9
      5至96頁），而抗告人為警查獲後，於109年4月30日23時3
      分許經警採尿送驗，檢驗結果呈安非他命、甲基安非他命
      陽性反應一節，亦有勘察採證同意書、新北市政府警察局
      受採集尿液檢體人姓名及檢體編號對照表、台灣檢驗科技
      股份有限公司濫用藥物實驗室–台北濫用藥物檢驗報告各1
      份在卷足憑（見毒偵卷第21頁、第23頁、第25頁），堪認
      抗告人上開任意性自白核與事實相符，可以採取，是抗告
      人上揭施用第二級毒品之犯行，堪以認定。又抗告人前於
      101年間，因施用毒品案件，經原審法院以102年度毒聲字
      第1號裁定送觀察、勒戒後，認無繼續施用毒品傾向，於1
      02年6月14日出所，並經臺灣臺北地方檢察署檢察官以102
      年度毒偵緝字第87號、第88號、102年度毒偵字第1799號
      為不起訴處分確定，有本院被告前案紀錄表、臺灣臺北地
      方檢察署檢察官不起訴處分書各1份在卷可考，抗告人於
      前述觀察、勒戒執行完畢釋放3年後之109年4月30日為警
      採尿回溯96小時內某時，再犯本件施用第二級毒品罪，原
      裁定令抗告人入勒戒處所觀察、勒戒，並無違法或不當。
（二）抗告意旨固稱：吸食毒品者應視為病人，應回歸醫療系統
      ，請法院准改以戒癮治療等語，惟按毒品危害防制條例規
      定觀察、勒戒規定，係一種針對受處分人將來之危險所為
      預防、矯正措施之保安處分，目的係為斷絕施用毒品者之
      身癮及心癮，並屬強制規定，除檢察官審酌個案情形，依
      同法第24條第1項為附命完成戒癮治療之緩起訴處分，可
      排除適用外，凡經檢察官聲請，除檢察官有違法或濫用其
      裁量權之情事外，法院僅得依法裁定令入勒戒處所觀察、
      勒戒，以查其是否仍有施用毒品傾向，並據以斷定幫助受
      處分人徹底戒毒之方法，法院尚無自由斟酌以其他方式替
      代之權。執此，原審詳查後，認抗告人確有施用第二級毒
      品之行為，裁定應送勒戒處所觀察、勒戒，於法並無不合
      。且本件檢察官聲請書亦敘明：抗告人雖於警詢時供稱希
      冀參加戒癮治療，惟抗告人現因另案執行中，且抗告人有
      毒品、妨害自由、竊盜等前科，素行不佳，不宜給予
　　　戒癮治療之機會等語，而查無檢察官聲請有何違背法令、
      認定事實有誤或其他重大明顯瑕疵之處，其聲請應屬有據
      ，自無由法院審酌以其他方式替代之餘地，亦無因抗告人
      之個人因素，而由法院逕准其以其他方式替代觀察、勒戒
      執行之餘地，是抗告意旨前揭所請，核非有憑，尚無從據
      此認定原裁定有所違誤。
五、綜上所述，抗告人既有本件施用第二級毒品之行為，自有予
    以矯治並預防其將來繼續施用之必要性，原審依檢察官聲請
    ，裁定將抗告人送勒戒處所觀察、勒戒，經核並無違誤。抗
    告人猶執前詞提起本件抗告，指摘原裁定不當，為無理由，
    應予駁回。
據上論斷，應依刑事訴訟法第412條，裁定如主文。
中　　華　　民　　國　　110 　年　　1 　　月　　5 　　日
                  刑事第十九庭審判長法　官  曾淑華
                                    法　官  陳文貴
                                    法　官  王美玲
以上正本證明與原本無異。
不得再抗告。
                                    書記官  李逸翔
中　　華　　民　　國　　110 　年　　1 　　月　　5 　　日